臺灣花蓮地方法院民事判決
111年度訴字第1號
原      告  BS000-A109009
訴訟代理人  徐韻晴律師（法扶律師）
被      告  蔡貴文  


上列當事人間侵權行為損害賠償事件，原告提起刑事附帶民事訴
訟，經本院刑事庭裁定移送前來（109年度侵附民字第8號），本
院於民國111年2月22日言詞辯論終結，判決如下：            
    主      文
被告應給付原告新臺幣（下同）30萬元，及自民國109年10月23
日起至清償日止，按年息5%計算之利息。
原告其餘之訴駁回。
本判決原告勝訴部分得假執行。但被告如以30萬元為原告預供擔
保得免為假執行。
原告其餘假執行之聲請駁回。
    事實及理由
一、按所稱性侵害犯罪，係指觸犯刑法第221條至第227條、第22
    8條、第229條、第332條第2項第2款、第334條第2項第2款、
    第348條第2項第1款及其特別法之罪。行政機關、司法機關
    及軍法機關所製作必須公示之文書，不得揭露被害人之姓名
    、出生年月日、住居所及其他足資識別被害人身分之資訊。
    性侵害犯罪防治法第2條第1項、第12條第2項分別定有明文
    。本件原告為刑法第225條第1項性侵害犯罪之被害人，依上
    開規定，法院不得揭露其真實姓名及住所等足以識別其身分
    之資訊，合先敘明。
二、原告主張：兩造於民國109年2月1日前之某日在公園認識，
    嗣於109年2月1日，被告又遇到原告，乃邀請至其居所（住
    址詳卷）飲酒。被告趁原告係身心障礙者、又因酒後不能或
    不知抗拒之際，於上揭時地與原告性交。原告雖罹患重大精
    神疾病，但每日均能定時至門諾壽豐院區進行職能訓練，病
    情堪稱穩定，惟本件事故發生後，身心遭到巨大衝擊，精神
    狀況不穩定，家人乃遵醫囑安排住院接受治療，所受精神上
    之痛苦甚鉅。爰依民法第184條、第195條，請求被告賠償精
    神慰撫金等語。並聲明：㈠被告應給付原告新臺幣（下同）6
    0萬元，及自起訴狀繕本送達翌日起至清償日止，按年息百
    分之五計算之利息。㈡願供擔保，請准宣告假執行。
三、被告則以：承認原告主張之事實，但對請求金額不同意，伊
    僅能負擔4萬多元等語資為抗辯。　　
四、本院之判斷：
　㈠經查，被告於上揭時地邀請原告飲酒，嗣見原告因酒醉而有
    相類於精神障礙之情形，竟基於乘機性交之犯意，利用原告
    因酒醉而不知抗拒之機會，以陰莖插入原告之陰道而為性交
    行為之事實，為兩造不爭，並有被告涉犯妨害性自主案件相
    關刑事卷宗所附筆錄、監視器影像截圖、原告手繪現場圖、
    警製現場平面圖、現場照片、犯罪嫌疑人指認紀錄表、內政
    部警政署刑事警察局鑑定書等可參，應堪信實。被告上開行
    為，並經本院110年度侵訴緝字第1號刑事判決其犯乘機性交
    罪，累犯，處有期徒刑3年6月在案。
　㈡按因故意或過失，不法侵害他人之權利者，負損害賠償責任
    。不法侵害他人之身體、健康、名譽、自由、信用、隱私、
    貞操，或不法侵害其他人格法益而情節重大者，被害人雖非
    財產上之損害，亦得請求賠償相當之金額。民法第184條第1
    項前段、第195條第1項前段定有明文。被告上開趁機性交行
    為，侵害原告之身體權、自由權及貞操權，原告自得依上開
    規定請求被告給付非財產上損害賠償即精神慰撫金。
　㈢按慰藉金之賠償須以人格權遭遇侵害，使精神上受有痛苦為
    必要，其核給之標準固與財產上損害之計算不同，然非不可
    斟酌雙方身分資力與加害程度，及其他各種情形核定相當之
    數額（最高法院51年台上字第223號判例意旨參照）。本院
    審酌原告大學肄業、目前在門諾醫院做職能治療、月收入約
    1萬元，被告國小畢業、目前服刑中（以上為兩造自承，本
    院卷38頁）、兩造財產收入狀況（參稅務電子閘門財產所得
    調件明細表）之身分、地位、經濟狀況、被告加害情形、及
    原告所受精神上痛苦程度等一切情狀，認原告請求被告賠償
    精神慰撫金30萬元為適當。
　㈣按給付無確定期限者，債務人於債權人得請求給付時，經其
    催告而未為給付，自受催告時起，負遲延責任。其經債權人
    起訴而送達訴狀，與催告有同一之效力。遲延之債務，以支
    付金錢為標的者，債權人得請求依法定利率計算之遲延利息
    。應付利息之債務，其利率未經約定，亦無法律可據者，週
    年利率為5%。民法第229條第2項、第233條第1項前段、第20
    3條定有明文。本件原告上開損害賠償請求，係屬無確定期
    限之債權，並以支付金錢為標的。則原告主張被告應自刑事
    附帶民事起訴狀繕本送達翌日即109年10月23日（參附民卷3
    3、本院卷19頁）起至清償日止計付法定遲延利息，亦屬有
    據。
五、綜上所述，原告依侵權行為損害賠償之法律關係，請求如主
    文第1項所示，為有理由，應予准許，逾此部分之請求，為
    無理由，應予駁回。
六、原告勝訴部分所命給付之金額未逾50萬元，依民事訴訟法第
    389條第1項第5款規定應依職權宣告假執行，及依同法第392
    條第2項規定依職權為被告得供擔保免為假執行，至於原告
    敗訴部分，其假執行之聲請已無依據，應併予駁回。
七、本件事證已臻明確，原告其餘攻擊防禦方法及所提證據，經
    核與判決結果不生影響，爰不逐一論述，附此敘明。
八、本件係原告於刑事訴訟程序提起之附帶民事訴訟，經本院刑
    事庭裁定移送民事庭審理，依刑事訴訟法第504條第2項之規
    定，免納裁判費，且本院刑事庭移送後，於民事訴訟程序進
    行期間亦無支付任何訴訟費用，爰不為訴訟費用負擔之諭知
    ，併此敘明。
中　　華　　民　　國　　111 　年　　 3　　月　　17　　日
                  民事第二庭  法  官  林敬展
以上正本係照原本作成。
如不服本判決，應於送達後20日內，向本院提出上訴狀並表明上
訴理由，如於本判決宣示後送達前提起上訴者，應於判決送達後
20日內補提上訴理由書（均須按他造當事人之人數附繕本並繳納
上訴裁判費）。
如委任律師提起上訴者，亦應一併繳納上訴審裁判費。
中　　華　　民　　國　　111 　年　　3 　　月　　17　　日
                              書記官  張芝瑜